臺灣高等法院刑事判決　　　　　　　 100年度上訴字第1723號
上　訴　人　臺灣桃園地方法院檢察署檢察官
上　訴　人
即　被　告　林聖榮
選任辯護人　柴健華律師（扶助律師）
上　訴　人
即　被　告　陳明豊
選任辯護人　文志榮律師（扶助律師）
上　訴　人
即　被　告　楊崇嵐
選任辯護人　鄭三川律師（扶助律師）
上　訴　人
即　被　告　周月嬌
選任辯護人　張運弘律師（扶助律師）
上列上訴人因被告強盜案件，不服臺灣桃園地方法院99年度訴字
第838號，中華民國100年3月23日、100年5月6日第一審判決（起
訴案號：臺灣桃園地方法院檢察署99年度偵字第16238號、第220
11號），提起上訴，本院判決如下：
    主  文
原判決撤銷。
林聖榮、陳明豊、楊崇嵐共同犯結夥強盜罪，均累犯，林聖榮處
有期徒刑捌年，陳明豊處有期徒刑柒年捌月，楊崇嵐處有期徒刑
柒年陸月。
周月嬌共同犯恐嚇取財罪，處有期徒刑貳年捌月。
扣案之0000000000號行動電話手機壹支（含0000000000號SIM卡
壹枚）、0000000000號行動電話手機壹支（含0000000000號SIM
卡壹枚），均沒收。
    事  實
一、林聖榮曾於民國90年間，因違反槍砲彈藥刀械管制條例案件
    ，經臺灣桃園地方法院判處有期徒刑1年2月，併科罰金新臺
    幣（下同）10萬元，嗣經上訴駁回確定；91年間，因違反職
    役職責案件，經國防部南部地方軍事法院判處有期徒刑7月
    確定；92年間，又因施用第一級毒品、第二級毒品案件，經
    臺灣嘉義地方法院判處有期徒刑7月、4月確定；其前開軍法
    及施用毒品等三罪，嗣經臺灣嘉義地方法院裁定定應執行刑
    有期徒刑1年3月確定，並接續其上揭槍砲案件之1年2月有期
    徒刑執行，合併計算刑期，於94年3月21日縮刑假釋出監，
    94年9月11日假釋期間屆滿未經撤銷，視為執行完畢；97年
    間，又因過失傷害及公共危險案件，經臺灣桃園地方法院各
    判處有期徒刑4月、3月，減為有期徒刑2月、1月15日，並定
    應執行有期徒刑3月15日確定，98年3月16日執行完畢。陳明
    豊於80年間，因違反麻醉藥品管理條例案件，經本院判處有
    期徒刑7月確定；81年間，因違反肅清煙毒條例案件，經本
    院各判處有期徒刑3年6月、12年8月確定，其上開三罪嗣經
    本院裁定定其應執行刑有期徒刑14年6月確定，於89年5月26
    日縮刑假釋出監，嗣經撤銷假釋，尚餘殘刑有期徒刑5年10
    月6日，96年5月21日縮刑執行完畢。楊崇嵐曾於95年間，因
    竊盜、贓物等案件，先後經臺灣桃園地方法院判處徒刑確定
    ，並經同法院以96年度聲減字第9817號裁定減刑及定應執行
    有期徒刑1年5月確定；另於97年間，因贓物案件，經同法院
    判處徒刑併定應執行刑有期徒刑3月確定，並接續上開有期
    徒刑1年5月執行，合併計算刑期，於98年10月2日縮刑假釋
    出監，99年2月8日假釋期間屆滿未經撤銷，視為執行完畢。
二、林聖榮得知其友人周月嬌工作之「峇里島咖啡店」（即印尼
    小吃店，位於桃園縣中壢市○○路224號）常有賭客出入，
    身上攜帶大量現金，認有可乘之機，於99年6月12日或之前
    某時日，與周月嬌商議，提議由周月嬌提供有錢賭客之行蹤
    及向賭客表示願以機車載送，再由林聖榮跟蹤周月嬌及賭客
    ，俟機取財，事後周月嬌可分得報酬，周月嬌因知林聖榮欲
    以於深夜攔人之方式向賭客取財，因而有林聖榮可能會使用
    恐嚇（恫嚇）使賭客心生畏懼之方式取財之預見，惟仍答應
    配合。林聖榮取得周月嬌願意配合之承諾後，因於99年6月1
    2日某時，周月嬌提供印尼籍（起訴書誤載為越南籍，茲更
    正）賭客姚飛文將於同年6月13日凌晨在上開小吃店賭博後
    離開之訊息，林聖榮於同年月13日凌晨2、3時許，邀集陳明
    豊、楊崇嵐行動，告知該二人可分帳。林聖榮、陳明豊、楊
    崇嵐、周月嬌共同意圖為自己不法之所有，林聖榮、陳明豊
    、楊崇嵐並基於深夜時分將賭客強押上車，以強暴方式剝奪
    賭客行動自由，將車子駛離現場，使賭客在行駛中之車內至
    不能抗拒，再予以取財之強盜犯意聯絡，周月嬌則對於林聖
    榮可能係使用恐嚇手段取財，有所預見、認識，而與林聖榮
    、陳明豊、楊崇嵐三人亦有共同之犯意聯絡（周月嬌係基於
    恐嚇取財之犯意），周月嬌遂於99年6月13日凌晨3時28分許
    ，以其所有之0000000000號行動電話手機撥打林聖榮所使用
    之0000000000號行動電話號手機聯繫後，林聖榮即騎乘周月
    嬌之車號AY2-995重型機車在前引路，楊崇嵐駕駛陳明豊租
    用之車號1452-WB號自小客車搭載陳明豊自後跟隨，依循周
    月嬌預定載姚飛文行駛之路線行駛一遍，駛完路線後，林聖
    榮、陳明豊、楊崇嵐回到「峇里島咖啡店」附近等候周月嬌
    電話，其間，林聖榮並使用楊崇嵐所有之0000000000號行動
    電話手機與周月嬌使用之0000000000號行動電話手機，互相
    通聯，林聖榮詢問周月嬌是否要出來了等語，以確定周月嬌
    與目標賭客姚飛文之行蹤。周月嬌嗣向姚飛文主動表示願以
    機車載送姚飛文離開「峇里島咖啡店」返回姚飛文在臺居處
    ，並於當（13）日凌晨4時23分許，以0000000000號行動電
    話手機撥打林聖榮使用之0000000000號行動電話手機，通知
    林聖榮：其本人已離開咖啡店云云，林聖榮立刻告知楊崇嵐
    駕駛前開自小客車搭載林聖榮、陳明豊尾隨周月嬌所騎乘後
    載姚飛文之車號MG5-989號重型機車，周月嬌亦配合放慢車
    速，頻頻回頭張望，於當日凌晨4時30分許，行經桃園縣中
    壢市○○路與大智路口前時，林聖榮認為地點適宜，指示楊
    崇嵐駕駛自小客車將周月嬌騎乘之機車逼至路邊，由林聖榮
    、陳明豊下車向姚飛文佯稱：係警察臨檢云云，以降低姚飛
    文為逃跑或抗拒動作之可能性，林聖榮、陳明豊隨即以由林
    聖榮抱住姚飛文、由陳明豊強推之方式，迫使姚飛文坐入前
    開自用小客車後座，林聖榮、陳明豊則坐於姚飛文左、右兩
    側控制姚飛文，以避免姚飛文跳車逃逸，以此強暴方法剝奪
    姚飛文之行動自由，楊崇嵐並將自小客車駛離現場往桃園縣
    大溪鎮方向駛去，姚飛文因隻身困於上開深夜行駛於不詳道
    路上之自小客車中，為二名陌生男子夾坐於後座中央，人數
    上又明顯居於劣勢，復不知該車去向，亦不知車上三人之真
    正身分，於客觀上已至不能抗拒之程度，林聖榮、陳明豊即
    利用姚飛文此一客觀上不能抗拒之狀態，於車內向姚飛文佯
    稱：警察臨檢，要檢查證件云云，在姚飛文從所攜包包內取
    出證件過程中，見包包內藏有毒品、骰子之物，林聖榮向姚
    飛文恫稱：毒品在臺灣罪很重，如果不配合要辦姚飛文云云
    ，命姚飛文將所攜包包內之物品及身上之金錢交出，姚飛文
    因身處於上述客觀上不能抗拒之狀態，復無法立即辨別林聖
    榮等人所稱之警察臨檢之真偽，未敢冒險反抗，只能依林聖
    榮之命令，將其所攜包包內之物品及其左胸口袋之現金全數
    取出，任由林聖榮取走，林聖榮共計強盜取得姚飛文所有之
    現金15萬1千元、印尼幣2萬元、美金1千5百元及手機1支。
    嗣於13日清晨5、6時許，楊崇嵐將自小客車駛至位於桃園縣
    大溪鎮○○道三號高速公路大溪交流道附近之一條小路，由
    林聖榮將姚飛文推出車外，其後林聖榮、陳明豊、楊崇嵐返
    回陳明豊位於桃園縣桃園市○○路租屋處，林聖榮將取得之
    現金分給楊崇嵐3萬元、陳明豊分得6萬餘元（含美金1千5百
    元，其中包含林聖榮償還先前積欠陳明豊之款項），餘則由
    林聖榮全數取走花用（包含林聖榮原答應分給周月嬌卻始終
    未支付之3萬元）。嗣經姚飛文報警處理，並提供其於被推
    下車時乘隙見到之上開自小客車車牌之部分號碼，警員遂調
    閱相關道路之監視器畫面，確定前揭自小客車汽車車號無誤
    ，並根據車號查得該車於同年月10日因違規曾遭拖吊至桃園
    拖吊場保管，經警調取該拖吊場監視錄影畫面，發現係楊崇
    嵐出面領車，嗣又依相關監視錄影畫面、門號通聯紀錄，發
    現林聖榮當夜有騎乘周月嬌所有之車號AY2-995號重型機車
    ，且周月嬌所持之門號手機於上述期間有與楊崇嵐所有之門
    號手機通聯，認楊崇嵐、周月嬌犯罪嫌疑重大，涉犯最輕本
    刑為5年以上有期徒刑之罪嫌，報請檢察官核發拘票，拘提
    到案，並扣得各屬周月嬌、陳明豊所有之上揭手機各1支（
    各含SIM卡1枚），而得悉上情。
三、案經被害人姚飛文訴由桃園縣政府警察局中壢分局報請臺灣
    桃園地方法院檢察署檢察官偵查起訴。
    理  由
壹、相關證據證據能力之說明：
一、按被告之自白，非出於強暴、脅迫、利誘、詐欺、疲勞訊問
    、違法羈押或其他不正之方法，且與事實相符者，得為證據
    ，刑事訴訟法第156條第1項定有明文。上訴人即被告林聖榮
    、陳明豊、楊崇嵐、周月嬌對於各自自己於檢察官偵訊、偵
    查期間法官羈押庭訊（含延長羈押庭，下同）、原審、本院
    所為之陳述，未主張有何非出於自己自由意思之情形（見99
    年度訴字838號卷＜下簡稱：原審卷＞(一)第91頁正面、97頁
    正面、101頁正面、104頁正面、120頁正面，本院卷第124頁
    背面、175頁背面、178頁），則其等各自於檢察官偵訊、偵
    查期間法官羈押庭訊、原審、本院準備程序、審判程序所為
    之陳述，查與事實相符者，對其各自自己犯罪事實之證明，
    有證據能力。
二、按被告以外之人於審判外向法官所為之陳述，得為證據；被
    告以外之人於偵查中向檢察官所為之陳述，除顯有不可信之
    情況者外，得為證據，刑事訴訟法第159條之1第1項、第2項
    定有明文。查：被告楊崇嵐、被害人即證人姚飛文於檢察官
    偵查庭訊時，以證人身分具結所為證述，皆有踐行具結程序
    ，且就該等偵查筆錄，被告四人及其辯護人於原審及本院均
    未主張有何具體符合刑事訴訟法第159條之1第2項所定之顯
    不可信情況（此指外部情況，而非指證言之可採信與否）之
    例外條件存在（見原審卷(一)第91頁正面、97頁正面、100 頁
    正面、104頁正面、120頁正面、卷(二)第30頁正面，本院卷第
    124頁背面、175頁背面以下），則被告楊崇嵐、證人姚飛文
    於檢察官偵查庭訊時，以證人身分具結所為之陳述，對各共
    同被告犯罪事實之證明，有證據能力。又按共同被告於偵查
    中受訊問時，該共同被告就關於其他共同被告部分之陳述，
    不論其係以被告身分，抑或經轉換為證人經具結所為之陳述
    ，於符合刑事訴訟法第159條之1第2項傳聞例外之規定，均
    有證據能力（最高法院96年度臺上字第5673號、97年度臺上
    字第1373號、97年度臺上字第4370號判決意旨參照）。蓋刑
    事訴訟法第158條之3規定：「證人、鑑定人依法應具結而未
    具結者，其證言或鑑定意見，不得作為證據」，所謂「依法
    應具結而未具結者」，係指檢察官或法官依刑事訴訟法第17
    5條之規定，以證人身分傳喚被告以外之人（證人、告發人
    、告訴人、被害人、共犯或共同被告）到庭作證，或雖非以
    證人身分傳喚到庭，而於訊問調查過程中，轉換為證人身分
    為調查時，此時其等供述之身分為證人，則檢察官、法官自
    應依本法第186條等有關具結之規定，命證人供前或供後具
    結，其陳述始符合第158條之3之規定，而有證據能力。若檢
    察官非以證人身分傳喚而以共犯、共同被告身分傳喚到庭為
    訊問時，其身分既非證人，即與「依法應具結」之要件不合
    ，縱未命其具結，純屬檢察官調查證據職權之適法行使，當
    無違法可言（最高法院99年度臺上字第994號判決意旨參照
    ）。同理，共同被告於偵查期間法官羈押庭訊及案件起訴繫
    屬法院後於準備程序及審判程序，各以被告身分向法官所為
    之陳述，無依法應具結未具結之問題，依刑事訴訟法第159
    條之1第1項之規定，亦得為證據。查：被告陳明豊、楊崇嵐
    、周月嬌各於偵查期間以被告身分向檢察官所為之陳述，及
    其等於偵查期間法官羈押庭訊，暨其三人與被告林聖榮於案
    件起訴後各以被告身分所為之陳述，亦未見有何符合刑事訴
    訟法第159條之1第2項所定之顯不可信情況之例外條件存在
    ，被告林聖榮、陳明豊、楊崇嵐、周月嬌及其等辯護人於原
    審及本院亦始終未爭執該等供述證據之證據能力（見原審卷
    (一)第91頁正面、97頁正面、100頁正面、104頁正面、120頁
    正面、卷(二)第30頁正面，本院卷第124頁背面、175頁背面）
    ，則被告陳明豊、楊崇嵐、周月嬌、林聖榮於檢察官偵訊時
    各以被告身分、於偵查期間法官羈押庭訊及於法院審理期間
    各以被告身分所為之陳述，對同案共同被告犯罪事實之證明
    ，均有證據能力。又本案於原審審判程序，已將共同被告林
    聖榮轉換為證人，並傳訊證人姚飛文，給予有到庭之被告（
    含辯護人）詰問之機會（見原審卷(一)第192頁以下、卷(二)第6
    2頁以下）。而對於其他共同被告詰問權之行使以及於原審
    對共同被告林聖榮、證人姚飛文進行詰問程序時，因自己個
    人原因（通緝中）未到場之被告楊崇嵐（對共同被告林聖榮
    ）、林聖榮（對證人姚飛文）詰問權行使部分，其中被告林
    聖榮於原審經通緝到案時，已表明對原審先前已調查之證據
    ，不爭執證據能力，且表示無證據聲請調查（見原審卷(二)第
    30頁正背面），被告四人及其等辯護人於本院復當庭表明不
    欲詰問其他共同被告（見本院卷第178頁背面），顯亦已捨
    棄對其他共同被告詰問權之行使。按行使詰問權，屬當事人
    之自由，倘當事人捨棄詰問權，自無不當剝奪當事人詰問權
    行使之可言（最高法院95年度臺上字第6673號、99年度臺上
    字第1391號號、100年度臺上字第2428號判決意旨參照）。
    是被告四人捨棄對其他共同被告及證人姚飛文詰問權之行使
    ，不影響各共同被告及證人姚飛文上揭供證之證據能力。
三、對於卷內所附之扣押筆錄、扣押物品目錄表、通聯紀錄綜合
    排序、相關門號雙向通聯紀錄、警方根據天羅地網監視系統
    之監視畫面製作之動線圖、車號AY2-995號重型機車之車籍
    資料、動科仕崴汽車公司小客車租賃契約書、桃園拖吊場監
    視錄影畫面及天羅地網監視系統之監視畫面翻拍照片等供述
    證據或物證，因被告四人及其等辯護人於本院準備程序均未
    爭執其證據能力（見本院卷第124頁背面），且經本院於審
    判程序分別提示並告以要旨，踐行調查證據，被告四人及其
    辯護人亦未於言詞辯論終結前就該等證據之證據能力聲明異
    議（見本院卷第175頁背面以下），本院審酌上開供述證據
    或物證，無信用性過低或違法取得之疑慮，認為適當，其中
    供述證據，依刑事訴訟法第159條之5第2項、第1項規定，有
    證據能力，而物證部分，非屬供述證據，無傳聞證據法則之
    適用，因該等證據與被告四人本案犯行存否之證明，具有關
    聯性，亦有證據能力。
貳、認定犯罪事實所憑之證據及理由：
一、訊據被告林聖榮、陳明豊、楊崇嵐、周月嬌，被告林聖榮、
    陳明豊、楊崇嵐均承認有以冒充警員臨檢為手段，在上開自
    小客車內取姚飛文錢財，其三人嗣後分錢之事實，惟否認有
    何強盜犯行，辯稱：我們沒有強推姚飛文上車，是請他上車
    或扶他上車，我等所為僅是恐嚇取財或詐欺取財云云；被告
    陳明豊另辯稱：在路上遇到林聖榮，他是跟我說要收帳，我
    以為只是詐欺行為云云；被告楊崇嵐辯稱：我是幫林聖榮開
    車，陳明豊說要去討債，林聖榮說一起去中壢收錢云云；被
    告周月嬌承認有向林聖榮通風報信，並以機車搭載姚飛文，
    以利林聖榮等人尾隨取財之情，惟辯稱：我以為是騙錢云云
    。
二、經查：
(一)、被害人姚飛文99年6月13日當日凌晨在上開咖啡店址賭博後
    ，係周月嬌主動表示願以機車搭載姚飛文回在臺居處，周月
    嬌於駕駛機車搭載姚飛文離開上址後，慢慢騎，並邊騎邊往
    後看，嗣為一部自小客車攔下，下車之林聖榮、陳明豊自稱
    ：警察臨檢云云，姚飛文稱：我有護照之語，惟姚飛文仍被
    林聖榮抱住身體、由陳明豊強推進入該自小客車後座，林聖
    榮、陳明豊分坐於自小客車後座左右側，將姚飛文夾坐於自
    小客車後座中央，由楊崇嵐開車，當時在車上，坐於姚飛文
    左側之林聖榮自稱：警察臨檢，要看姚飛文所攜包包內有何
    物云云，林聖榮有取走姚飛文所攜之15萬1千元、印尼幣2萬
    元、美金1千5百元及手機1支，姚飛文之現金原係放在身上
    衣服口袋，姚飛文最後被推下車；姚飛文有見到林聖榮有用
    衛生紙黏住自小客車後面之車牌，姚飛文被推下車之時，曾
    拉住車門不要讓車子走，試圖搶回財物，但隨後跳開，正好
    跳到車子前面，看到車頭之車牌；姚飛文本人因認係警員臨
    檢，且對方三人，其僅有一人，其因怕被打而在被推上車以
    及在車內時均未敢抵抗；姚飛文在車上沒有跳車逃離是因其
    兩邊都坐著人；周月嬌在案發前已知道姚飛文身上攜有鉅額
    現金，在出門後，亦有看到周月嬌跟人通電話稱「我從印尼
    店出來了」之語；姚飛文最後被推下車時拉車門想搶回錢，
    係因對方說是警察，卻沒有載其去警局而載其至山上，在山
    上繞來繞去，其懷疑林聖榮等人不是警察；姚飛文之前未見
    過林聖榮、陳明豊、楊崇嵐；姚飛文未詐賭，亦未欠該三人
    錢等情，為證人姚飛文於偵查及原審結證明確（見99年度偵
    字第16238號卷＜下簡稱：偵查卷＞(二)第46至48頁，原審卷
    (一)第192至198頁）。而本案係被告林聖榮找被告周月嬌商議
    ，提議由周月嬌提供有錢賭客之行蹤及向賭客表示願以機車
    載送，再由林聖榮跟蹤周月嬌及賭客，伺機取財，事後周月
    嬌可分得報酬，99年6月12日某時，周月嬌將姚飛文會於同
    年6月13日凌晨在上開小吃店賭博後離開之訊息，通知林聖
    榮，林聖榮於13日凌晨2、3時許，邀集被告陳明豊、楊崇嵐
    二人行動，告知該二人可分帳，林聖榮並駕駛車號AY2-955
    號重型機車帶路，引導陳明豊、楊崇嵐駕乘陳明豊租用之車
    號1452-WB號自小客車模擬路線，其間，林聖榮有借用楊崇
    嵐之0000000000號行動電話手機與周月嬌使用之0000000000
    號行動電話手機，互相通聯，詢問周月嬌是否要出來了等語
    ，以確定周月嬌與目標對象之行蹤，迨周月嬌騎乘車號MG5-
    989號重型機車搭載姚飛文離開「峇里島咖啡店」，周月嬌
    於13日凌晨4時23分許，以0000000000號行動電話手機與林
    聖榮使用0000000000號行動電話手機通聯，通知林聖榮：其
    本人已離開咖啡店云云，林聖榮立刻告知楊崇嵐駕駛前開自
    小客車搭載林聖榮、陳明豊尾隨周月嬌所騎乘後載姚飛文、
    速度緩慢之重型機車，俟行經桃園縣中壢市○○路與大智路
    口前時，林聖榮指示楊崇嵐駕駛自小客車將周月嬌騎乘之機
    車逼至路邊，由林聖榮、陳明豊下車向姚飛文佯稱：警察臨
    檢云云，並於姚飛文上車坐於自小客車後座後，由林聖榮、
    陳明豊坐於姚飛文左、右兩側，楊崇嵐將自小客車駛離現場
    往桃園縣大溪鎮方向駛去，林聖榮於車內向姚飛文稱：警察
    臨檢，要檢查證件云云，並於見姚飛文皮包內藏有疑似毒品
    、骰子之物時，林聖榮向姚飛文恫稱：毒品在臺灣罪很重，
    如果不配合要辦姚飛文云云，命姚飛文將所攜包包內之物品
    及身上之現金交出，姚飛文依林聖榮之指示，將其所攜包包
    內物品及其左胸口袋之現金取出，任由林聖榮取走，共計取
    得姚飛文現金15萬1千元、印尼幣2萬元、美金1千5 百元及
    手機1支，姚飛文下車處係大溪交流道附近一條小路，嗣林
    聖榮、陳明豊、楊崇嵐三人回至陳明豊位於桃園縣桃園市○
    ○路租屋處，林聖榮將取得之現金分給楊崇嵐3萬元、陳明
    豊分得6萬餘元（含美金1千5百元，其中包含林聖榮償還先
    前積欠陳明豊之款項），餘則由林聖榮全數取走，林聖榮原
    答應分給周月嬌3萬元，但迄未支付等客觀事實，先後經被
    告楊崇嵐、陳明豊、周月嬌、林聖榮於檢察官偵訊、偵查期
    間法官羈押庭訊、原審、本院分別供證在卷（見偵查卷(一)第
    128至130、205至207、227至229頁＜楊崇嵐之供證＞、第20
    7至208頁＜周月嬌對相關通聯之供述＞、卷(二)第20至24頁＜
    陳明豊之供述＞，99年度聲羈字第391號卷＜下簡稱：聲羈
    卷＞第11頁背面至12頁，99年度偵聲字第415號卷＜下簡稱
    ：偵聲卷＞第19頁背面＜楊崇嵐之供述＞，原審卷(一)第153
    頁、原審卷(二)第31至38、62頁以下，本院卷第177頁正面、
    背面）。核與證人姚飛文於偵審中所述之上揭基本事實並無
    實質之出入。又就姚飛文被推下車之情節，被告楊崇嵐於偵
    查間期法官羈押庭訊時供稱：係在大溪交流道附近之一條小
    路將姚飛文放下等語（見聲羈卷第12頁）。被告陳明豊於原
    審在否認林聖榮有以衛生紙貼車牌動作之同時，亦承認有姚
    飛文被推下時拉住車門以及姚飛文下車時有與林聖榮發生拉
    扯之情形（見原審卷(一)第197頁正面），而被告林聖榮於原
    審到案後雖否認於姚飛文下車拉車門時，其有下車要打姚飛
    文之舉（見原審卷(二)第65頁正面，證人姚飛文之證述見原審
    卷(一)第197頁背面），惟被告林聖榮於100年2月16日審判期
    日以被告身分為陳述時，亦供稱：「是我們要他下車時他應
    該認為我們不是警察。……他下車後我關門，他仍拉住門，
    我們仍然有開車行進，他的手滑掉，我們就開走。（據被害
    人說法他發現後面車牌有被衛生紙黏住，因當時下雨，而他
    有趁隙到車前面發現車牌號碼，是否屬實？）屬實。因那時
    楊崇嵐開車速度很慢，所以他鬆手時還有機會跑到車前看到
    車牌號碼，車後確實有被我用衛生紙黏住車牌，是在趕他下
    車之前我先下車黏住。（你就是直接用衛生紙沾水黏住？）
    對。（在你們趕他下車之前你就發現被害人不相信你們是警
    察，所以你才不想讓他看見車牌？）對。……（你黏住車牌
    的事其他人是否知道？）其他人知道。」等語（見原審卷(二)
    第31頁背面至32頁正面）。均可證實證人姚飛文所述：其最
    後是被推下車，其有見到林聖榮有用衛生紙黏住自小客車後
    面之車牌，其被推下車之時，曾拉車門不要讓車子走，試圖
    搶回財物，後來其跳開，正好跳到車子前面，看到車頭之車
    牌等語，確有其事。以上均足證：證人姚飛文所述，信而有
    徵，並足見被告林聖榮等人於原審之供述，對真實之事發過
    程皆各有部分之保留。復有卷附之扣押筆錄、扣押物品目錄
    表、通聯紀錄綜合排序、相關門號雙向通聯紀錄、警方根據
    天地地網監視系統之監視畫面製作之動線圖、車號AY2-99 5
    號重型機車之車籍資料、動科仕崴汽車公司小客車租賃契約
    書（承租人為陳明豊）、桃園拖吊場監視畫面及天羅地網監
    視系統之監視畫面翻拍照片、科仕崴汽車公司小客車租賃契
    約書、車籍查詢重型機車車籍附卷（見偵查卷(一)第51至53
    、55至74、76至90、92至95、100、149至160、182頁）及門
    號0000000000號、0000000000號行動電話手機各1支（各含
    SIM卡1枚）扣案可證。
(二)、固然就某些枝節，證人姚飛文前後筆錄之記載，稍有未盡一
    致之處，而其證述之部分內容，如是否係被推上車或抱上車
    ，其現金或手機是否係遭被告林聖榮搜去或係其依林聖榮之
    命令交出等細節，亦有經被告林聖榮、陳明豊、楊崇嵐於原
    審及本院爭執證據證明力者。惟按一般人對於事物之注意及
    觀察，有其能力上之限制，未必如攝影機般，可以「打開」
    眼睛記錄整個事件經過，然後於法庭上「倒帶」其記錄過程
    。而證人之注意及觀察，往往未慮及將被應用於訴訟上，而
    未能完整記錄每一細節及全貌，乃事理之常。且人類之記憶
    ，常隨著時間之逝去而逐漸磨損，記憶之線索常會改變，自
    難期證人能將過往事物之原貌完整呈現。故證人之陳述有部
    分前後不符，或相互間有所歧異時，究竟何者為可採，法院
    仍應本其自由心證，依據經驗法則及論理法則，參酌其他補
    強證據予以綜合判斷，並應就證人之觀察力、記憶力及陳述
    力綜合審酌，以判斷其陳述之真偽，非謂一有不符或矛盾，
    即認其全部均為不可採信。且依一般經驗法則，證人就同一
    事實反覆接受不同人員之訊（詢）、詰問，在各次訊、詰問
    時，是否均能作精確之陳述，與其個人所具備記憶及描述事
    物之能力有關，甚至與訊、詰問者訊、詰問之方式、態度、
    著重之重點、理解整理筆錄之能力，以及是否有省略證人部
    分證述內容等，亦有關聯，尤其如本案之證人姚飛文係外籍
    人士，每次作證皆必須經由通譯翻譯（見偵查卷(二)第45頁，
    原審卷(一)第192頁），更涉及通譯於翻譯問、答時有無遺漏
    或未完整表達證人姚飛文真意之可能性。但被害人即證人對
    於基本事實之陳述並無實質歧異，復有其他證據足以補強其
    真實性，自得採為認定事實之基礎。證人姚飛文於偵審中所
    為上揭基本事實之證述，應有憑信性，業見前述，本院復根
    據其證述及被告四人之供證，為以下事實之認定：
    (1)證人姚飛文於偵查中已證稱：其當時係被推入自小客車等
      語（見偵字第16238號卷(二)第46頁），於原審更清楚證稱
      ：是林聖榮抱住我，陳明豊推我進車內等語（見原審卷(一)
      第194頁背面、197頁背面）。被告楊崇嵐、周月嬌、陳明
      豊於檢察官偵訊、偵查期間法官羈押庭訊及原審準備程序
      時，或供稱：林聖榮、陳明豊係推姚飛文上車云云，或供
      稱：林聖榮、陳明豊將姚飛文帶上車云云，或供稱：姚飛
      文是被拉上車云云，或稱：押姚飛文上車云云，或稱：姚
      飛文被押上車云云，或稱：「（當天是誰下車把姚飛文推
      上車？）是我（陳明豊）跟林聖榮」等語（見偵查卷(一)第
      126、129、205頁、卷(二)第22頁，聲羈卷第11頁背面、16
      頁背面，偵聲卷第19頁背面、21頁背面，原審卷(一)第43頁
      正面、90頁正面）。所謂「拉」、「推」，僅係角度不同
      以及用詞上之差異，上開被告之供述已可證實證人姚飛文
      所述：被推上車等語，確屬事實。又被告林聖榮經通緝到
      案，於原審100年2月16日審判期日，以被告身分為供述時
      ，供稱：「我們是喊警察臨檢，我和陳明豊確實手有扶一
      下被害人。……我承認多少有用強制力。……（你對於被
      害人說是阿榮與陳明豊抱住他強制他上車有何意見？）沒
      有意見，我們有抱他上車。」等語（見原審卷(二)第31頁正
      面、第37頁正面）；於原審100年2月23日以證人身分作證
      時，則改稱：「（你所謂請姚飛文上車是怎麼請法？）用
      手抱著他的腰請他上車，他沒有反抗……（證人姚飛文說
      是阿榮跟陳明豊抱住他強制他上車的，有何意見？）有意
      見，那時我們是說警察臨檢，他就乖乖跟我們上車，絕對
      沒有拉扯。（你為何要抱住他的腰？）只是稍微碰觸一下
      。」云云（見原審卷(二)第63頁背面至第64頁正面）。被告
      林聖榮雖前後變易供證，且供詞閃爍，顯有避重就輕之傾
      向，惟由其於原審100年2月16日審判期日，承認其有抱姚
      飛文上車或有抱住姚飛文腰之舉，並有用強制力等情觀之
      ，實已可佐證：證人姚飛文於原審證稱：是林聖榮抱住我
      等語，確有其事。是姚飛文於林聖榮、陳明豊下車冒稱警
      察臨檢時，係遭林聖榮抱住，由陳明豊將其強推上車之事
      實，應堪以認定。被告林聖榮、陳明豊、楊崇嵐嗣改稱：
      係請或扶姚飛文上車云云，應屬為避免負擔強盜罪責所為
      之飾卸之詞，不足採信。又被害人有無反抗動作，與被告
      林聖榮、陳明豊有無抱住被害人、強推被害人上車之行動
      ，並無證據證明之關聯性，蓋依證人姚飛文於偵審中及被
      告楊崇嵐於偵查期間中所述，被告林聖榮、陳明豊於表示
      警員臨檢，姚飛文表示其有護照後，姚飛文立刻被帶上車
      ，顯見被告林聖榮、陳明豊係不容姚飛文有任何進一步之
      質疑及反應，即採取行動，將姚飛文抱、推上車，此乃一
      瞬間之事，如何能期待姚飛文在深夜時分突遇此一狀況下
      會有立即之反抗動作，原審判決以姚飛文無反抗動作為由
      ，認定：林聖榮等人係「觸碰」姚飛文腰、背部，姚飛文
      係「半推半就」上車云云，顯係忽略相關證人、被告供證
      以及當時情況所為之自我設想之詞，無足可採。
    (2)證人姚飛文於偵查中證稱：在車上，其係被林聖榮翻身上
      財物等語（見偵查卷(二)第47頁）；於原審亦證稱：我身上
      都被搜刮空了，是林聖榮和陳明豊把我身上的背包拿去搜
      刮，不是我主動拿出來，我身上的錢是他們在我口袋裡面
      搜刮，不是我自己拿出來等語（見原審卷第193頁正面、
      196頁正面、198頁背面）。雖然依原審筆錄之記載，證人
      姚飛文於上揭證述中間，亦曾證稱：「（對方在車上要拿
      你的財物時你有無反抗？）沒有，他們說是警察臨檢，所
      以我身上的東西就拿出來，如果抵抗的話我怕會被他們打
      。」等語（見原審卷(一)第193頁背面），惟所謂「我身上
      的東西就拿出來」之「就拿出來」，是指何人拿出來，是
      姚飛文，或是被告中某一人，語意不明，因姚飛文身上之
      物品係「被拿出」之物，不可能物品自己「拿出來」，顯
      然少記載或少說「拿出來」之人，此究竟是姚飛文以印尼
      話表達未完全，或是翻譯者翻譯之問題，無從得知，原審
      亦未於當庭就此筆錄明顯有疑義之處，予以闡明，自不能
      以此一筆錄之記載，遽認證人姚飛文就其身上現金或所攜
      包包之物係何人取出之點，前後有為不一致之陳述。惟被
      告陳明豊、楊崇嵐於原審皆供稱：錢及包包，是姚飛文自
      己交給林聖嵐云云（見原審卷第90頁背面），嗣被告林聖
      榮到案，於原審供稱：被害人財物是他自己拿出來，我問
      他包包裡面裝什麼東西，他有拿出毒品和錢，我就像警察
      裝證物一樣拿著袋子裝起來云云（見原審卷(二)第32頁）；
      又稱：「在車上我叫姚飛文把證件拿出來給我看一下，他
      從他隨身的包包裡面拿證件出來，拿包包過程中，我看到
      他包包裡面有毒品，我就叫他把全部東西倒出來，當時倒
      出骰子、零錢還有他的證件，我問他身上還有無錢，叫他
      把全部的錢拿出來，他就從他左邊口袋拿出紙鈔來。」、
      「……車子就開離現場，我叫他把證件拿出來給我看，我
      發現他包包有毒品，我叫他把東西全部倒出來，包包裡面
      有倒出一些骰子、賭具等，我接著叫把他身上的錢掏出來
      ，他就從左胸口的口袋拿出錢。」、「我問他毒品是誰的
      ，他沒有說話，我說在臺灣這算是重罪」、「有在車上罵
      他，口氣比較兇，請他配合一點。」、「我有跟他說這個
      罪在臺灣算很重，如果不配合要辦他。」等語（見原審卷
      (二)第64頁正面、66頁背面、67頁正面）。由於在此一爭點
      上，證人姚飛文與被告等人所述歧異，而被告楊崇嵐於偵
      查中雖曾證稱：我聽到阿龍（指林聖榮）拿姚飛文的包包
      ，在數姚飛文的錢等語（見偵查卷(一)第205頁），惟並未
      說明該包包係林聖榮自己拿，或是姚飛文交出，檢察官於
      偵查中亦未就此點訊明被告楊崇嵐或陳明豊。再參以證人
      姚飛文於偵查中曾證稱：其自己有帶骰子等語（偵查卷(二)
      第46頁），與其於原審審理時否認當日隨身有帶骰子之證
      述相左（見原審卷(一)第198頁背面），其此部分證述尚有
      瑕疵，是就此部分，本院判決仍以被告林聖榮於原審所述
      為認定事實基礎。即：姚飛文為林聖榮、陳明豊夾坐於上
      開自小客車後座中央，由林聖榮以警察臨檢，要檢查證件
      為由，在姚飛文從皮包內取出證件之過程中，見皮包內藏
      有毒品、骰子之物，林聖榮向姚飛文恫稱：毒品在臺灣罪
      很重，如果不配合要辦姚飛文云云，命令姚飛文從其所攜
      包包內物品及其左胸口袋之現金全數交出，任由林聖榮取
      走。
(三)、被告陳明豊、楊崇嵐於偵審中雖曾以以為是要幫林聖榮索討
    遭詐賭之債務云云為辯，於本院復為前揭收帳、討債之說法
    。惟查：被告楊崇嵐於偵查期間之檢察官及羈押庭法官訊問
    時已供稱：是林聖榮告訴我與陳明豊去收錢，當姚飛文被帶
    上車時，我就知道該外籍人士沒有欠林聖榮錢，因為他們不
    認識，且沒有借據等語（見偵查卷(二)第228頁，偵聲卷第19
    頁背面）。而被告林聖榮於原審100年1月16日以被告身分為
    陳述時，供稱：從頭到尾我沒有告訴陳明豊及楊崇嵐是姚飛
    文欠我賭債等語（見原審卷(二)第32頁背面）；其於100年1月
    23日以證人身分陳述時復承認：其事先沒有跟楊崇嵐、陳明
    豊講其本人有賭博或是有被人或姚飛文詐賭欠賭債之事，並
    供稱：當時我跟陳明豊講我有一條線可以賺錢，我案發當時
    工作是臨時鐵工，收入不固定，已經認識陳明豊、楊崇嵐數
    月，我沒有賭博習慣等語（見原審卷(二)第69頁正、背面、70
    頁正面）。已證：被告陳明豊、楊崇嵐於偵審中所為以為是
    要幫林聖榮索討遭詐賭之債務之辯解，不足採信。況若確係
    為索討被詐賭之債務，其等應可直接在咖啡店門口攔堵質問
    詐賭之人，甚至可以在賭場內當場「人贓俱獲」，又何需周
    月嬌幫忙提供路線訊息，三人事前模擬，以佯裝警察之方法
    將被害人強推上車，在車上索討？其等如此之犯罪手法實與
    所謂索討被詐賭債務應有之常情相違。被告陳明豊、楊崇嵐
    此部分辯解，要屬事後編設之詞，不足為憑，其二人與被告
    林聖榮就上揭犯行，皆有不法所有之取財意圖，並有犯意聯
    絡及行為分擔，至為灼然。
(四)、按刑法上之強盜罪，係以意圖為自己或第三人不法之所有，
    以強暴、脅迫、藥劑、催眠術或他法，至使不能抗拒，而取
    他人之物或使其交付，為其基本構成要件，此見刑法第328
    條第1項、第330條第1項規定自明。所謂「至使不能抗拒」
    ，應以行為當時客觀時、地、人、物等情狀及被害人主觀上
    之意識為判斷依據。再是否「不能抗拒」，原則上應以通常
    人之心理狀態為準；如行為人所實施之不法手段足以抑制通
    常人之抗拒，使之喪失自由意思，即與之意義相當，反之則
    否。而在通常人所能抗拒之狀態，但因被害人年齡、性別、
    性格、體能等因素，其抗拒能力較之通常人減弱，足認其抗
    拒顯有困難者，即應以被害人本人之心理狀態為判別標準。
    又強盜罪之強暴、脅迫，在客觀上是否足以壓抑被害人之意
    思自由，應依一般人在同一情況下，其意思自由是否因此受
    到壓制為斷（最高法院96年度臺上字4409號、98年度臺上字
    第4757號判決、100年度臺上字第4629號意旨參照）。且強
    盜罪所施用之強暴、脅迫等手段，祇須足以壓抑被害人之抗
    拒，使其喪失意思自由為已足，縱令被害人實無抗拒行為或
    抵抗無效，仍於強盜罪之成立不生影響（最高法院97年度臺
    上字第1135號判決意旨參照）。若以被害人實際上有無抗拒
    行為，為判斷行為人之行為是否已達「至使不能抗拒」（非
    91 年1月30日已廢止之懲治盜匪條例所定之「致使不能抗拒
    」）程度之依據，實有違「不能抗拒」，原則上應以一般通
    常人之心理狀態為判斷標準之準則。況若行為人所實施之不
    法手段於客觀上已足以抑制被害人之抗拒，在現實上，如何
    能要求處於抗拒能力被抑制狀態下之被害人，冒生命、身體
    之危險，為實際之反抗行為？所謂被害人未為抗拒行為，即
    未至不能抗拒程度之說法，其理不通，殊不足採。再者，刑
    法強盜罪所規定之取得財物之態樣，包括「取他人之物」或
    「使其交付」，此見刑法第328條第1項規定自明，是行為人
    所使用之手法於客觀上若已足使被害人至不能抗拒之程度，
    不論其取物之手段係直接自被害人身上取物，或係被害人將
    物交出，均無礙於強盜罪之成立。次按共同正犯之成立，祇
    須具有犯意之聯絡，行為之分擔，不問犯罪動機起於何人。
    共同實行犯罪行為之人，在合同意思範圍內，各自分擔犯罪
    行為之一部，相互利用他人之行為，以達其犯罪之目的者，
    即應對於全部所發生之結果，共同負責；共同正犯間，非僅
    就其自己實行之行為負其責任，並在犯意聯絡之範圍內，對
    於他共同正犯所實行之行為，亦應共同負責；又共同正犯不
    限於事前有協議，即僅於行為當時有共同犯意之聯絡者亦屬
    之，且表示之方法，不以明示通謀為必要，即相互間有默示
    之合致亦無不可（最高法院97年度臺上字第2517號判決意旨
    參照）。經查：
    (1)因本件被告林聖榮等三人強押姚飛文上車、剝奪姚飛文行
      動自由之目的即在取得姚飛文身上財物，則其等犯行是否
      符合強盜罪之犯罪構成要件，自應從其等著手將周月嬌機
      車逼至路邊，將姚飛文押上車以至姚飛文依命令將財物交
      出、被推下車之整個行為過程，予以通體觀察，當不可切
      割以觀，更不可將被告林聖榮等人使用手段之某部分（如
      佯稱警員），予以放大強調，卻忽略被告林聖榮等人使用
      之其他手段（被害人強抱推上車、被夾坐於車上、被剝奪
      行動自由）客觀上對被害人抗拒能力抑制程度之重要性。
    (2)由上揭證據可證：本件被害人姚飛文係於深夜時分，在被
      告楊崇嵐駕駛上開自小客車將周月嬌騎乘機車逼至路邊後
      ，由林聖榮、陳明豊下車以佯稱警員臨檢為由，將當時一
      時弄不清楚狀況、無人可救援或查問真相之姚飛文強抱、
      推上車，並遭林聖榮、陳明豊二人夾坐於後座中央，由楊
      崇嵐駕車於深夜中行駛於姚飛文不知所在之道路上，姚飛
      文復為外籍人士，車上又有三名不認識之人，姚飛文不僅
      已遭強暴方法剝奪行動自由，且在人數上明顯居於劣勢，
      復無法求救，亦不知自小客車去向為何，如此情形自對姚
      飛文造成心理上莫大之壓力，其當時之處境即如同遭多人
      於深夜單獨帶至某不知所在、無人可救援之深山一般，姚
      飛文焉敢反抗且焉能反抗，更如何能奢求有何有效之反抗
      動作。縱使一般本地人在同一情況下，因惟恐反抗會寡不
      敵眾，反遭對方在車內圍毆，甚至有傷及生命之可能，其
      自由意思亦會受到明顯之壓制，而處於不能抗拒之狀態。
      雖然被告林聖榮等三人於整個行為過程中，有推由林聖榮
      自稱警察臨檢，要求姚飛文服從指令之作為，惟此顯係欲
      降低於深夜突遭陌生人剝奪行動自由之姚飛文採取逃跑或
      反抗動作之可能性，以便其等以強暴剝奪行動自由為手段
      之取財行為更易於遂行，此見被告陳明豊於偵查中供承：
      我們有跟印尼籍的被害人說我們是警察，因為林聖榮怕被
      害人會跑掉等語（見偵查卷(二)第22頁），以及被告林聖榮
      於原審作證時自承：其找陳明豊、楊崇嵐之原因，是因其
      一個人沒有辦法做，所以先請陳明豊幫忙，又其覺得兩個
      人也沒有辦法做，又找楊崇嵐來幫忙等語（見原審卷(二)第
      69 頁正面），顯示剝奪對方行動自由本即係被告林聖榮
      等人使被害人就範、交出財物之主要手段，否則又何來要
      三人行事始可之想法，自可明瞭。再者，證人姚飛文於原
      審證稱：「（對方在車上要拿你的財物時你有無反抗？）
      沒有，他們說是警察臨檢，所以我身上的東西就拿出來，
      如果抵抗的話我怕會被他們打。」、「（既然對方沒有武
      器，你怎麼會讓他們把錢給拿走？）他說他是警察臨檢，
      我相信他們真的是警察，且我一個人對方三個人。」、「
      （你知道對方是警察為何還會反抗？）因是警察所以我沒
      有反抗」、「（在車上時你有想要跳車？）沒有。因我的
      兩邊都坐著人。」、「（阿榮與陳明豊拿你的背包時你有
      無反抗？）沒有，因他說他是警察臨檢，說要看我包包裡
      面是什麼東西。」（見原審卷(一)第193頁背面、194頁正面
      、背面、195頁正面、196頁正面）。亦可見：姚飛文當時
      不敢反抗，服從被告林聖榮交出財物之命令，除誤以為林
      聖榮等人是警察外，尚因當時其僅一個人，對方有三個人
      ，人單勢孤，在車上復為二人夾坐，行動自由已被剝奪，
      若不從，極可能立即被打且無法脫身之故，姚飛文於此情
      境下，應只有屈從一途，根本不需要有人在場講明：「若
      不從，就要如何如何」之語，或「若不從就不讓你走」之
      語。被告林聖榮、陳明豊、楊崇嵐三人所為之強暴剝奪行
      動自由行為，在客觀上顯已足以抑制姚飛文之抗拒，此應
      係在被告林聖榮、陳明豊、楊崇嵐三人為本案設局之包括
      認識及犯意聯絡之範圍內。而被害人姚飛文誤信被告林聖
      榮三人為警察，以及其本人在印尼遇到警察索錢、畏懼警
      察之經驗，亦僅係加深其較臺灣本地人更易處於不能抗拒
      之程度，被告林聖榮等三人顯係利用姚飛文因其等所為之
      強暴剝奪行動自由行為而處於客觀上不能抗拒之狀態，由
      被告林聖榮向姚飛文恫稱：毒品在臺灣罪很重，如果不配
      合要辦姚飛文云云（即明顯告知姚飛文若不依指示行事，
      就要法辦，無法脫身），命令姚飛文將所攜包包內之物品
      及身上之現金取出，被剝奪行動自由深夜隻身困坐自小客
      車內之姚飛文，在自由意思顯遭壓制之情況下，僅得屈從
      林聖榮之命令交出財物。被告林聖榮等三人之強暴剝奪行
      動自由行為，於客觀上實已達至使人不能抗拒之程度，甚
      為明顯。被告林聖榮、陳明豊、楊崇嵐及其等辯護人以當
      時被告等假冒警察為由，辯稱：本件應係恐嚇取財或詐欺
      取財云云，顯屬避重就輕，自不足採。
    (3)被告林聖榮等三人假冒警察臨檢之動作，其目的係在降低
      姚飛文採取逃跑或反抗動作之可能性，以便使其等以強暴
      剝奪行動自由為手段之取財行為易於遂行，此要不影響其
      等強暴剝奪行動自由行為，於客觀上已達至使人不能抗拒
      之程度，業見前述。縱使證人姚飛文於原審曾證稱：在印
      尼的警察如果攔車要求交錢，就會交錢云云（見原審卷(一)
      第194頁正面），惟此亦不能否定證人姚飛文所述其任由
      對方取走財物，係因其怕如果抵抗會被打，其一個人而被
      告等有三人，其未想跳車逃跑是因兩側都坐人之緣故。況
      被告林聖榮取走者，係姚飛文身上所有之現金，金額甚高
      ，自非一般路上遇檢繳交少許金錢應付之情況可資比擬，
      而姚飛文於印尼遭警察臨檢畏懼警察之實際生活經驗，更
      顯示其本人對自稱警察之人所為強暴行為之抗拒能力顯較
      本地一般人為弱。是姚飛文在被告林聖榮三人以強暴剝奪
      行動自由之手段下，被迫交出財物，殊難謂其係「輕易交
      付財物」，更難將被告林聖榮等三人之剝奪行動自由行為
      ，不以「強暴」行為視之。按恐嚇罪質，非不含有詐欺性
      ，其與詐欺罪之區別，係在行為人對於被害人所用之手段
      ，僅使其陷於錯誤者，為詐欺，使發生畏懼心者，為恐嚇
      （最高法院30年上字第668號判例意旨參照）。同理，被
      告林聖榮、陳明豊、楊崇嵐實施本案強盜行為之過程中，
      縱穿插有欺罔行為（即謊稱警察臨檢），惟其等取財之方
      法，既已有使用強暴剝奪行動自由至使被害人不能抗拒之
      手段，且被害人係處於客觀上不能抗拒之狀態而屈從，並
      非單純因陷於錯誤而交付，則其等行為顯係構成強盜罪，
      而非詐欺取財。
    (4)證人姚飛文於原審另曾證稱：我身上都被搜刮空，陳明豊
      還想拿我手指上的戒指，我回說警察怎麼會來拿我的戒指
      ，我不給他搶，陳明豊沒有說什麼就直接拔我的戒指，我
      就把手抓緊不讓他搶，林聖榮問我項鍊是否Ｋ金，我回答
      不是Ｋ金是白金等語，並稱：錢已經拿給他們，車子也繞
      了很久，他們才要拿我的戒指及項鍊等語（見原審卷(一)第
      193頁正面、195頁背面、196頁正面、197頁正面）。惟單
      就項鍊部分，依證人姚飛文所述，被告林聖榮僅止於詢問
      行為。而被告林聖榮、陳明豊、楊崇嵐皆否認曾有人實際
      上有取拿姚飛文戒指或項鍊之舉（見原審卷(一)第90頁背面
      、197頁背面、卷(二)37頁正背面、64頁正背面），僅被告
      陳明豊、楊崇嵐於偵查中曾承稱：陳明豊於事後回到住處
      後曾說剛才看到的戒指好像是真的，早知道就拔下來云云
      等語（見偵查卷(一)第205頁、卷(二)第23頁）。就被告林聖
      榮等三人有無出手搜刮姚飛文身上財物一節，本院認應以
      被告林聖榮等三人所述較可採，業見前述。對戒指及項鍊
      部分，本案亦僅有被害人姚飛文之指述，並無其他充足之
      補強證據存在。被告陳明豊縱曾稱：剛才看到的戒指好像
      是真的，早知道就拔下來云云，亦僅是表示其在車上曾看
      到姚飛文有戴戒指，尚不能證明其有何實際取拿之動作。
      況證人姚飛文於原審所述之陳明豊、林聖榮分別欲取其戒
      指、項鍊之語，與其於偵查中所述：坐在右邊的人要拔我
      的戒指及項鍊，我說你是警察怎麼可以這樣，他就沒有搶
      了等語（見偵查卷(二)第47頁），互相齟齬，是此部分仍難
      僅以被害人姚飛文指述為據。又被害人姚飛文當時因被告
      林聖榮等三人之強暴剝奪行動自由行為受困於行駛中之自
      小客車內，已至客觀上不能抗拒之程度，業見前述，縱使
      因其觀察到有人覬覦其身上所戴戒指、項鍊，而當場稱：
      警察怎麼可以這樣云云，亦顯係為減少自己損失、保存身
      上尚存財物所為心存僥倖之質疑，此與一般遭強盜之人向
      強盜者表達希望不要被洗劫一空之要求同，並不影響姚飛
      文當時於客觀上已至不能抗拒程度之認定。
(五)、被告周月嬌部分：
    (1)被告周月嬌於原審曾以：我是為林聖榮所逼才配合，我怕
      林聖榮對我怎樣云云置辯（見原審卷(一)第89頁正、背面）
      。惟被告周月嬌於警詢、偵查期間迄起訴原審接押第一次
      訊問時，在共同被告楊崇嵐、陳明豊皆已供稱：事前周月
      嬌與林聖榮談好，林聖榮說周月嬌會載被害人，林聖榮有
      說要給周月嬌3萬元等語之情況下，均否認事前有答應與
      被告林聖榮配合（見偵查卷(一)第36、126至127、128至130
      、205至209、228至229頁、卷(二)第22至23頁、聲羈卷第14
      至16頁，原審卷(一)第42至43頁），顯見被告周月嬌對本案
      事實原有所隱瞞，其嗣改辯稱：其是被逼云云之真實性，
      已有待存疑。況證人姚飛文於原審復證稱：我被搶之後去
      找周月嬌，周月嬌還說要找人恐嚇我，罵我為難她，所以
      周月嬌沒有跟我說是因他人強迫她，她才會去做這件事情
      等語（見原審卷(一)第196頁正背面），被告周月嬌雖否認
      事後有說要找人打姚飛文、罵姚飛文之事，但亦承認於案
      發後有與姚飛文見面（見原審卷(一)第197頁正面）。若被
      告周月嬌確為人所逼、非自願參與本案，在警詢及偵查期
      間，既已有共犯指證其有參與配合本案，則為自保及自清
      ，其理應會將被逼及為何人所逼之情告知檢警，並向姚飛
      文解釋清楚，焉有仍對其事前知情之事實全盤否認，且對
      被逼參與之事，隻字未提之理。而共同被告林聖榮於原審
      99 年2月16日及23日，各以被告及證人身分為供證時，亦
      堅詞否認有逼被告周月嬌參與本案之事（見原審卷(二)第32
      頁背面、35頁背面、62頁背面至第63頁正面、67頁正面至
      68頁正面）。再觀以被告林聖榮於原審審理時曾供稱：周
      月嬌對此不知情云云，經原審告知證人姚飛文證述內容後
      ，始供稱：「我承認我剛才是亂講的，周月嬌知道那天我
      們要跟被害人拿錢，所以她配合我們，我沒有跟她說我們
      要扮警察，只是跟她說她騎機車出來時通知我們一聲。」
      等語，並供稱：「我沒有脅迫她，我也沒有給她錢，事後
      我拿到錢時我有打電話跟她說我們有拿到15萬元，本來有
      承諾要給她3萬元，但後來我沒有給她。」、「我跟周月
      嬌聯絡好從力行街陳明豊住處要出門時，在車上就已經跟
      楊崇嵐、陳明豊說好……。之前就有講好錢平分，我有跟
      他們說要分給周月嬌一份，因這條線我是找的，所以我分
      得比較多，陳明豊總共拿到臺幣6、7萬元包括我給還他的
      ，我自己有留下3、4萬左右，美金全部給陳明豊，楊崇嵐
      也沒有分到美金，楊崇嵐分到3萬元，等於是把應該給周
      月嬌那份留給自己。」、「沒有脅迫周月嬌，我們是朋友
      。（是否你跟周月嬌說事後會分她錢所以她才願意合作？
      ）是。」「周月嬌知道我要跟賭客拿錢，但拿錢的方法她
      不知道，當時下車我就很大聲喊警察臨檢。」、「……我
      說事後會分她錢是在電話中跟她說。……我也忘記何時跟
      她講，但我有說過這句話，是在載姚飛文出來之前，（改
      稱忘記是事前或是事後）……但我有講過這句話。」等語
      （見原審卷(二)第32頁背面、35頁背面至36頁正面、37頁背
      面、70頁正背面），足認被告林聖榮於原審到案時最初猶
      有迴護被告周月嬌之意，若其確有逼被告周月嬌參與之情
      ，被告林聖榮於原審對此有利於被告周月嬌之事，斷無堅
      詞否認之理，是被告周月嬌所辯：被逼云云，顯不足採。
    (2)由被告楊崇嵐、陳明豊於偵查之供證可知，事前與周月嬌
      接觸者，僅有被告林聖榮，被告林聖榮於原審復供證稱：
      ，周月嬌知道那天我們要跟被害人拿錢，所以她配合我們
      ，我沒有跟她說我們要扮警察；周月嬌也不知道我們用這
      種手法（指帶姚飛文上車帶至他處），她是知道我們過來
      會跟姚飛文要錢，她知道我們會開車來等語（見原審卷(二)
      第32頁背面、63頁背面、68頁正背面）。是被告周月嬌為
      上揭配合動作（選擇姚飛文、主動搭載姚飛文、報告行蹤
      、慢騎機車以等待林聖榮）時，顯已知被告林聖榮欲於深
      夜以攔截方式向姚飛文索取財物，且知林聖榮與姚飛文間
      並無債權債務關係，並預見其事後有錢可分，則被告周月
      嬌與林聖榮間原已有以非法方式向姚飛文取財之共同犯意
      聯絡。再被告周月嬌既知被告林聖榮欲以於深夜攔人之方
      式向賭客取財，惟若單以騙人方式取財，又何需選擇深夜
      時分，以路上攔人之方式為之，以被告周月嬌係成年人，
      且有在上開地點工作之經驗，在臺又已10年，為其自承在
      卷，其當已有林聖榮極可能會使用恐嚇（恫嚇）使賭客心
      生畏懼之方式取財之預見，其卻猶答應配合，並有分財之
      認識，足認：被告周月嬌不僅有不法所有之犯罪意圖，且
      應有林聖榮會使用恐嚇方式取財之預見及認識，被告周月
      嬌辯稱：我以為是騙云云，尚不足採。
    (3)按共同正犯間，非僅就其自己實行之行為負其責任，並在
      犯意聯絡之範圍內，對於他共同正犯所實行之行為，亦應
      共同負責，業見前述。又共同正犯之意思聯絡，原不以數
      人間直接發生者為限，即有間接之聯絡者，亦包括在內。
      如甲分別邀約乙、丙犯罪，雖乙、丙間彼此並無直接之聯
      絡，亦無礙於其為共同正犯之成立（最高法院77年臺上字
      第2135號判例意旨參照）。查：被告周月嬌雖原與被告陳
      明豊、楊崇嵐不認識，但其基於上揭預見及事後分贓之認
      識，答應被告林聖榮配合之要求，主動搭載當日身懷鉅款
      之姚飛文，並提供相關行蹤（即選定被害人姚飛文，告以
      離去時間、路線），復配合在案發當時放慢車速，以利林
      聖榮及與被告林聖榮有共犯關係之陳明豊、楊崇嵐下手實
      行本案犯行，由其此等參與程度觀之，已可認定其係基於
      恐嚇取財之犯意，而與林聖榮、陳明豊、楊崇嵐間有正犯
      之犯意聯絡及行為分擔，並不因被告周月嬌與陳明豊、楊
      崇嵐不認識而有異。被告周月嬌辯護人主張被告周月嬌本
      案僅成立幫助犯，尚不足取。雖然如此，因依被告林聖榮
      之供證，其事先並未告知被告周月嬌要以強暴剝奪行動自
      由方式取財，且縱然被告周月嬌有目擊姚飛文被強推上車
      之情形，惟以當時僅係一瞬間之事，被告周月嬌亦難以阻
      止，再觀以被告周月嬌於案發後姚飛文尚未報案之99 年6
      月13日6時47分許至7時39分許，有至桃園縣政府警察局中
      壢分局報案，指姚飛文被不明人士強押上車之事（見偵查
      卷(一)第30至31、40至41頁，此等警詢筆錄之引用，係單純
      用以證明被告周月嬌、被害人姚飛文有報案之事實，非用
      以證明被告等之犯罪構成事實），被告林聖榮於原審亦否
      認其有如被告楊崇嵐於偵查中所述要周月嬌報警之情，供
      證稱：我不知道周月嬌去報案等語（見原審卷(二)第33頁正
      面、70頁背面），則被告周月嬌於事發當日自己去報案，
      一方面固係欲撇清關係，另一方面亦應係見姚飛文為被告
      林聖榮等人強押上車至他處，此已超出其原預見及其與被
      告林聖榮間之犯意聯絡範圍之外，惟恐發生意外，始有報
      警之舉。是尚難認就被告林聖榮等人取財係以強暴剝奪行
      動自由之激烈手段為之，係在被告周月嬌原預見及犯意聯
      絡之範圍內。檢察官認被告周月嬌對被告林聖榮等三人之
      強盜行為，亦有犯意聯絡，尚有未洽。
(六)、又查被告林聖榮等三人雖以假冒警察臨檢之名義遂行上揭強
    盜行為，惟其等並未身著警察制服、乘坐警車，或出示任何
    可代表警察身分之文件，而其等所為強暴剝奪行動自由之強
    盜行為，在外觀上亦顯非屬警察之職權，其等所為，尚與刑
    法第158條第1項僭行公務員職權罪之犯罪構成要件有間，於
    此敘明。
三、綜上所述，本件事證明確，被告林聖榮、陳明豊、楊崇嵐、
    周月嬌所辯，要屬事後避重就輕之詞，均不足採，被告林聖
    榮、陳明豊、楊崇嵐結夥強盜及被告周月嬌恐嚇取財犯行，
    均洵堪認定。
參、論罪：
一、因姚飛文於前揭時地，被以強暴剝奪行動自由方式強盜財物
    時，有被告林聖榮、陳明豊、楊崇嵐三人在場，其三人間就
    此強盜行為並有犯意聯絡及行為分擔，均為共同正犯，是核
    被告林聖榮、陳明豊、楊崇嵐三人所為，均係犯刑法第330
    條第1項之結夥強盜罪（結夥三人以上意圖為自己不法之所
    有，以強暴至使不能抗拒，而使他人交付其物罪）。被告林
    聖榮、陳明豊、楊崇嵐三人於強盜行為著手實行之過程中，
    以強暴剝奪姚飛文行動自由之行為，雖係以非法方法剝奪人
    之行動自由，然其等此種手段，究屬施用強暴使人不能抗拒
    之實行行為，應包括在強盜行為之內，無另適用刑法第302
    條第1項論罪之餘地（最高法院22年上字第2064號判例意旨
    參考）。
二、按刑法上犯罪之故意，祇須對於犯罪事實有所認識，有意使
    其發生或其發生不違背其本意，仍予以實施為已足，不以行
    為人主觀之認識與客觀事實兩相一致為必要，故行為人主觀
    上欲犯某罪，事實上卻犯他罪時，依刑罰責任論之主觀主義
    思潮，首重行為人之主觀認識，應以行為人主觀犯意為其適
    用原則，必事實上所犯之他罪有利於行為人時，始例外依該
    他罪處斷。我國暫行新刑律第13條第3項原亦有「犯罪之事
    實與犯人所知有異者，依下列處斷：所犯重於犯人所知或相
    等者，從其所知；所犯輕於犯人所知者，從其所犯」之規定
    。嗣制定現行刑法時，以此為法理所當然，乃未予明定。從
    而行為人主觀上欲犯某罪，但事實上所為係構成要件略有不
    同之他罪，揆之前揭「所犯與犯人所知相等，從其所知」之
    法理，自應適用行為人主觀上所認識之該罪論處（最高法院
    92年度臺上字第1263號判決意旨參照）。又共同正犯間，對
    其他共同正犯在犯意聯絡範圍內所實行之行為，固應同負全
    部責任，然若其他共同正犯所實行之行為，已踰越犯意聯絡
    範圍，就此軼出部分，即難令負共同正犯之責（最高法院97
    年度臺上字第244號判決意旨參照）。被告周月嬌就林聖榮
    等人之強盜犯行，既係基於恐嚇取財之預見及犯意參與本案
    犯行之行為分擔，應從其所知，論以較輕之刑法第346條第1
    項之恐嚇取財罪（亦為共犯）。公訴意旨認被告周月嬌係共
    犯結夥強盜罪，尚有誤會，惟因此部分之基本事實相同，並
    經原審及本院先後告知罪名，起訴法條應予變更。
三、被告林聖榮、陳明豊、楊崇嵐各有如事實欄一所示之有期徒
    刑執行完畢之情形，有本院被告前案紀錄表在卷可稽，其三
    人於有期徒刑執行完畢後，五年以內，故意再犯本件有期徒
    刑之罪，為累犯，依刑法第47條第1項規定，加重其刑。
肆、撤銷改判之理由及量刑、沒收：
一、原審對被告四人皆論以刑法第346條第1項之恐嚇取財罪，固
    非無見，惟被告林聖榮、陳明豊、楊崇嵐三人應係以強暴剝
    奪行動自由之方法，至使姚飛文處於客觀上不能抗拒之狀態
    ，而使其交付財物，顯符合結夥強盜罪之犯罪構成要件，原
    審徒以值得待商榷之「林聖榮、陳明豊即分別以手碰觸姚飛
    文腰部、背部，在半推半就之情形下，將姚飛文推進前開自
    用小客車後座」、「被害人輕易交付財物」等認定方式，以
    及林聖榮、陳明豊、楊崇嵐未帶武器、未為其他強暴、脅迫
    行為，未搜括被害人身體、暨被害人在被取物時未為反抗行
    為等理由，認被告林聖榮、陳明豊、楊崇嵐三人僅構成刑法
    第346條第1項之恐嚇取財罪，實忽略強盜罪所施用之強暴、
    脅迫等手段，祇須客觀上足以壓抑被害人之抗拒，使其喪失
    意思自由為已足，縱令被害人實無抗拒行為，仍於強盜罪之
    成立不生影響，而被告林聖榮、陳明豊、楊崇嵐三人本案所
    使用之強暴剝奪行動自由之手段，已使為人夾坐於行駛中之
    自小客車內、不知己身在何處、於人數上明顯處於劣勢之姚
    飛文，在客觀上達到不能抗拒之程度，姚飛文只能屈從被告
    林聖榮之命令將所攜財物取出交付之指示等情，實有未當。
    又被告林聖榮於99年6月13日攔停周月嬌之重型機車前，曾
    借用扣案之楊崇嵐所有之0000000000號行動電話手機，與周
    月嬌使用之0000000000號行動電話手機通聯，詢問周月嬌是
    否要出來了等語，以確定周月嬌與目標對象之行蹤，此為被
    告楊崇嵐於偵查中供證在卷（見偵查卷(一)第129、205、229
    頁，聲羈卷第12頁正面），並有通聯紀錄綜合排序附卷可證
    （見偵查卷(一)第154頁），檢察官起訴書之證據清單編號五
    亦有指明，是楊崇嵐所有之0000000000號行動電話手機及內
    含之SIM卡，自與被告等人本案犯罪有直接關連性。原審未
    詳閱卷證，逕謂：該支被告楊崇嵐所有之行動電話手機，無
    證據證明係供本件犯行所用云云，亦有可議。檢察官提起上
    訴，指被告四人均應構成結夥強盜罪，其中就被告林聖榮、
    陳明豊、楊崇嵐三人部分，檢察官此部分上訴為有理由（其
    上訴理由指被告林聖榮、陳明豊、楊崇嵐三人有強取戒指、
    項鍊未遂行為部分除外）。被告林聖榮、陳明豊、楊崇嵐、
    周月嬌分別提起上訴，各主張係恐嚇取財或詐欺部分，則難
    認有理由。惟原審判決既有上揭可議之處，即應予以全部撤
    銷改判。
二、爰審酌被告林聖榮、陳明豊、楊崇嵐各有前述之犯罪前科紀
    錄，仍不知悔改，竟以於深夜強暴剝奪行動自由之手段，強
    盜姚飛文之財物，其等犯罪對被害人身心及社會治安所生之
    危害甚鉅，犯罪手段惡劣，本案係由被告林聖榮提議、找人
    、負責與被告周月嬌聯繫，其罪責顯較被告陳明豊、楊崇嵐
    為重，而被告楊崇嵐負責開車，其責任又較有下車押人及取
    得財物較多之被告陳明豊為輕；被告周月嬌雖係基於恐嚇取
    財之犯意，為上揭部分行為之分擔，惟其利用賭客信任其本
    人之機會，選擇有錢之賭客為其他被告深夜作案之目標，亦
    嚴重影響社會治安，惡性非輕，其於偵查中又否認犯行，不
    利於案件之偵查，量刑自不宜輕縱，但念其前無犯罪紀錄，
    有本院被告前案紀錄表在卷可考，被告林聖榮原承諾之贓款
    亦未分予被告周月嬌，其可謂毫無所得等一切情狀，分別量
    處被告林聖榮有期徒刑8年、被告陳明豊有期徒刑7年8月、
    被告楊崇嵐有期徒刑7年6月，被告周月嬌處有期徒刑2年8月
    。
三、扣案之行動電話手機2支（即本院100年度保字第1071號贓證
    物品保管編號2、3所示）及所含之門號0000000000號、0000
    000000號SIM卡各1枚，各為被告周月嬌、楊崇嵐所有（其中
    之SIM卡，係電信公司於出租行動電話門號予消費者使用時
    ，即同時附帶提供之晶片卡，作為消費者門號使用之介面，
    故電信公司接受消費者申辦門號並將該門號開通上線時，該
    晶片卡之所有權已移轉於消費者，此為本院職務上已知之事
    實），且供被告林聖榮與被告周月嬌間聯繫本案犯罪訊息之
    用，為被告周月嬌、楊崇嵐分別供明在卷，顯屬供犯罪所用
    且屬共犯所有之物，皆依刑法第38條第1項第2款規定宣告沒
    收。另被告林聖榮用以與被告周月嬌聯絡用之門號00000000
    00號行動電話手機及所含之SIM卡，既未扣案，復無證據證
    明現仍存在而未滅失，為免日後執行之困擾，爰不宣告沒收
    。另扣案被告楊崇嵐所有之另一支行動電話手機，因無證據
    證明係供本件犯行所用，自不予宣告沒收。
據上論斷，應依刑事訴訟法第369條第1項前段、第364條、第299
條第1項前段、第300條，刑法第28條、第330條第1項、第346條
第1項、第47條第1項、第38條第1項第2款，刑法施行法第1條之1
第1項、第2項前段，判決如主文。
本案經檢察官柯麗鈴到庭執行職務。
中    華    民    國   100    年    9     月     6    日
                  刑事第十三庭  審判長法  官  曾德水
                                      法  官  宋松璟
                                      法  官  王復生
以上正本證明與原本無異。
檢察官及被告林聖榮、陳明豊、楊崇嵐如不服本判決，應於收受
送達後10日內向本院提出上訴書狀，其未敘述上訴之理由者並得
於提起上訴後10日內向本院補提理由書（均須按他造當事人之人
數附繕本）「切勿逕送上級法院」。
被告周月嬌不得上訴。
                                      書記官  陳靜雅
中    華    民    國   100    年    9     月    14    日
附錄：本案論罪科刑法條全文。
刑法第330條（加重強盜罪）
犯強盜罪而有第 321 條第 1 項各款情形之一者，處 7 年以上
有期徒刑。
前項之未遂犯罰之。
刑法第346條（恐嚇取財得利罪）
意圖為自己或第三人不法之所有，以恐嚇使人將本人或第三人之
物交付者，處 6 月以上 5 年以下有期徒刑，得併科 1 千元以
下罰金。
以前項方法得財產上不法之利益，或使第三人得之者，亦同。
前二項之未遂犯罰之。